臺灣高等法院刑事判決　　　　　　　　　　　　　　　　九十一年度上易字第八號
　　上　訴　人
　　即　被　告　酉○○
　　選任辯護人　盧春律師
　　上　訴　人
　　被　　　告　乙○○
　　選任辯護人　余枝雄
右上訴人因竊盜案件，不服臺灣板橋地方法院九十年度易字第三二二三號，中華民國
九十年十一月十三日第一審判決（起訴案號：臺灣板橋地方法院檢察署九十年度偵字
第一二八七五號）提起上訴，本院判決如左：
    主  文
原判決關於酉○○、乙○○部分撤銷。
酉○○共同連續竊盜，處有期徒刑壹年貳月。
乙○○無罪。
    事  實
一、緣戊○○（已由原審法院八十九年度易字第三八０二號判決確定）於民國八十九
    年五月一日承租臺北縣永和市○○路○段二百七十巷三弄三十號一樓房屋，旋於
    同年月初告知其友人酉○○欲竊取他人之機車後拆解組裝成另一輛機車再轉賣謀
    利，酉○○乃應允與戊○○合作，並推由酉○○負責出面尋找中古機車行，商議
    由中古機車行交付中古機車車牌及引擎並指定廠牌型式後，再由戊○○設法竊取
    同廠牌型式之機車進行拆解並調換引擎、車牌以組裝成中古機車行所指定之中古
    機車，並以重型機車每輛一萬元、輕型機車每輛八千元之代價售予該中古機車行
    ，酉○○再從中分別抽取一千五百元、一千元不等之報酬，其餘則歸戊○○取得
    。嗣戊○○、酉○○二人遂共同基於意圖為自己不法所有之概括犯意聯絡，自八
    十九年五月間起，由戊○○持自備之機車鑰匙三支（未扣案），在台北縣中和市
    等地，連續竊取庚○○等人所有之機車共計十三輛（犯罪之時間、地點、被害人
    、所竊得財物，均詳如附表二編號一至十三所示），得手後運回上開戊○○租屋
    處，以酉○○所有之電動扳手及戊○○所有之活動扳手等工具進行拆解並組裝，
    完成後再由酉○○或戊○○將組裝完成之中古機車交付該中古機車行，並分別收
    取上開報酬牟利。
二、嗣丁○○（業經原審判刑，因未上訴而告確定）得知戊○○、酉○○有從事竊取
    他人機車進行拆解並調換引擎、車牌以組裝成另輛中古機車之犯行，遂於八十九
    年八月初，以八千元之代價，央酉○○託戊○○竊取他人之中古機車進行拆解後
    ，換裝其所有之車牌號碼ＱＥＯ─三五六號中古機車之車牌及引擎，酉○○、戊○○應允，三人乃基於意圖為自己不法所有之犯意聯絡（戊○○、酉○○並基於
    同前之概括犯意），先由戊○○取回ＱＥＯ─三五六號中古機車之車牌及引擎後
    攜至上開租屋處，並於八十九年八月十三日下午六時許，在台北縣板橋市縣○○
    道與站前路口之停車場，竊取午○○所有之車牌號碼ＵＴＳ─七五九號之機車一
    輛（詳如附表二編號十四所示），並在上開租屋處進行拆解組裝。嗣於民國八十
    九年八月二十日下午六時許，酉○○返回前開戊○○租屋處時，為警方當場查獲
    ，並扣得如附表一編號一至十二所示之失竊車牌、編號十三丁○○所有輕型機車
    之ＱＥＯ─三五六號車牌、編號十五丁○○所有之車牌號碼ＱＥＯ─三五六號輕
    型機車引擎、編號十四、十六、十七之失竊機車引擎等物、及編號十八酉○○所
    有之電動扳手一把、編號十九至二十八戊○○所有之空氣壓縮機一台等拆解贓車
    之工具。旋酉○○帶同警方於八十九年八月二十一日凌晨三時許，至台北縣中和
    市○○路八十一號一樓查獲戊○○。
三、案經臺北縣警察局海山分局報請臺灣板橋地方法院檢察署檢察官偵查起訴。
    理  由
壹、被告酉○○有罪部分
一、訊據被告酉○○矢口否認有何犯行，辯稱：伊與戊○○原是機車行工作的同事，
    伊在去年四、五月間在乙○○的機車行工作，整理中古機車工作，伊與丁○○聊
    天時，丁○○說他的手受傷要委伊幫忙整理舊機車，伊想到戊○○比較有時間就
    找戊○○幫丁○○整理他的舊機車，至於伊的警訊自白是遭受刑求云云。
二、經查：（一）右揭被告與戊○○共同竊盜及改裝贓車之事實，迭據共同被告戊○○於警訊、檢察官偵查、原審法院及本院審理時供陳甚詳。（二）被告酉○○於
    警訊時自白：「現場起獲‧‧‧除拆卸機車工具電動扳手是我的，其他都是戊○○所有。戊○○負責拆卸及組裝，機車組裝完成後，由戊○○騎剛組裝好的機車
    ，我騎另一部機車，至中古車行交易，由戊○○與機車行交易，交易完成後，我
    再騎機車載戊○○回家。輕型機車每部新台幣八千元，重型機車每部新台幣一萬
    元，輕型機車每輛我分得一千元，重型機車每輛我分得一千五百元，其餘均歸戊○○所有。其中有一輛ＱＥＯ─３５６輕機車是來福機車行所僱用之丁○○所有
    ，丁○○大概半個月前打電話給我，稱自己有一輛輕機車想重新整理組裝，並稱
    已將輕機ＱＥＯ─３５６號牌及引擎外殼（號碼ＥＴ２２６９４２）放在來福機
    車行內。於是我就打電話給戊○○，並要戊○○至來福機車行拿車牌及引擎回查
    獲地組裝，但尚未組裝好就被警方查獲。組裝完成後一手交錢一手交車，費用新
    台幣八千元。（你與戊○○何時開始合夥販賣組裝機車？共組裝幾輛機車販售？
    ）八十九年五月初開始，大約組裝十五、六部車，並均已售出。」（見偵字第一
    五八六七號卷第十八至二十頁），嗣於八十九年度易字第三八０二號共同被告戊○○竊盜案之八十九年十月二十四日法院訊問時供稱：伊有介紹丁○○與戊○○
    認識，丁○○打電話給伊說他有舊機車要整理成新機車，伊知道戊○○有在做違
    法的事，好像在做機車借屍還魂的事情，所以伊就介紹戊○○去整理等語（見八
    十九年度易字第三八０二號卷第五七頁），其後又於八十九年度易字第三八０二
    號共同被告戊○○竊盜案之八十九年十一月二十四日法院訊問時仍供陳：丁○○
    直接跟伊講他有一輛機車要整理，因為他手受傷不能整理，伊說伊沒有時間，伊
    會找人幫他整理，後來伊打電話叫戊○○直接找丁○○談等語（見該案審理卷第
    一二六頁），即知被告酉○○除經警訊中自白共同竊盜犯行外，迄審理時仍不諱
    言知悉戊○○在做違法之事，即做機車還魂事，仍介紹丁○○與之認識。（三）
    共同被告丁○○於八十九年八月二十一日檢察官訊問時供稱：伊提供自己舊機車
    車牌及引擎號碼交付戊○○改裝等語（見八十九年度偵字第一五八六七號卷第五
    三頁），核與共同被告戊○○於本院調查時供稱：「後來酉○○帶我去丁○○那
    邊拿車牌及引擎，當時午○○的車子尚未偷到手，我們就物色車子，找到午○○
    七五九的車子，就拿到板橋文化路那邊去拆。」等語（見本院卷第一二四頁）情
    節相符。按丁○○如不知被告酉○○與戊○○有竊取機車並換裝車牌、引擎之犯
    行，為何僅交予其二人車牌號碼ＱＥＯ─三五六號機車之車牌及引擎？顯見並非
    一般之機車整修，而係明知並與被告酉○○及戊○○有竊盜之共同犯意聯絡至為
    灼然。至共同被告取回丁○○所有車牌號碼ＱＥＯ─三五六號機車之車牌及引擎
    之地點，究係來富機車行或振瑋車業有限公司，共同被告戊○○所供前後不一，
    然此或因共同被告戊○○竊盜次數之多，或因時間之經過而記憶模糊，惟並不影
    響上開被告酉○○、共同被告丁○○有與戊○○共同竊盜事實之認定。（四）附
    表二所示失竊機車，業據被害人庚○○之夫吳雄、未○○、寅○○之子陳俊忠、
    卯○○、廖慶發、辛○○之妻黃喜玉、辰○○、壬○○、申○○、丑○○、午○○於警訊時（見八十九年度偵字第一五八六七號第三一至三八頁、八十九年度易
    字第三八０二號卷第二二三至二二九頁）、子○○於八十九年度易字第三八０二
    號法院訊問時指訴明確（第二六三頁）。此外，並有被害人吳雄、未○○、陳俊
    忠、卯○○、廖慶發、黃喜玉、辰○○、壬○○、申○○、丑○○、午○○等人
    出具之領回扣案車牌引擎之贓物認領收據各一紙（見八十九年度偵字第一五八六
    七號第三九至四六頁、八十九年度易字第三八０二號卷第二二五、二二八、二三
    一頁），及附表二編號一至十四所示機車之車輛竊盜車牌失竊資料個別查詢報表
    ─查詢車輛認可資料共十四紙、車牌號碼ＱＥＯ─三五六號機車之車籍作業系統
    ─查詢認可資料一紙在卷可稽（見台北縣警察局海山分局刑事案件偵查卷宗內、
    八十九年度易字第三八０二號卷第二二四、二二七、二三０頁）。（五）共同被
    告戊○○承租臺北縣永和市○○路○段二百七十巷三弄三十號一樓房屋作為改裝
    贓車場所，警方至該處搜索時，查獲被告酉○○一人在現場，並於現場扣得如附
    表一編號一至十七號所示之贓車車牌及引擎，及附表一編號十八至二十八號所示
    被告酉○○與戊○○分別所有之改裝工具，並有現場照片三十三張（見上述分局
    偵查卷宗內）、及台北縣海山分局逕行拘提犯罪嫌疑人報告表一紙（見八十九年
    度偵字第一五八六七號第七頁），及編號十八至二十八所示之工具扣案（有扣押
    物品清單一紙在同前偵查卷第五頁）可證。綜上所述，堪認共同被告戊○○坦承
    伊與被告酉○○事前商議，推由酉○○尋找中古車行，由該車行先交付中古機車
    之車牌及引擎並指定廠牌型式後，由伊竊取同廠牌型式之機車進行拆解並組裝，
    完成後售予該車行以牟利，嗣被告丁○○得知上情後亦交付ＱＥＯ─三五六號機
    車車牌及引擎，以八千元之代價委託酉○○轉請伊竊取機車進行拆解及組裝等情
    係真實可採。
三、又被告酉○○於警訊及共同被告戊○○於偵審中，雖均指陳本案附表二編號一至
    十三所示之竊盜犯行，係由經營中古機車買賣之來富機車行負責人被告乙○○提
    供車牌、引擎並指示機車型號後，經由被告酉○○轉告戊○○下手行竊，然本院
    經查並無被告乙○○共同參與本件犯罪之實證，詳理由欄二所述。而據戊○○所
    述在八十九年五月起，共竊取十五、十六輛機車，即酉○○亦坦承上情（偵查卷
    十三及廿頁反面）則其等必有銷贓之管道，其等供稱係將改裝完成之機車售予經
    營中古機車買賣之來富機車行雖不可採，然據其等上開所供，就其等係將改裝完
    成之機車售予某不詳名稱之中古機車行，再由該中古機車行出售以銷贓乙節，應
    堪認定。至該不詳名稱之中古機車行既未經警方查獲，亦難僅憑被告酉○○、共
    同被告戊○○上開所供該機車行負責人涉案之情節，即遽認該機車行負責人與被
    告酉○○、共同被告戊○○等俱為本案附表二編號一至十三所示之犯行之共同正
    犯，惟被告酉○○與共同被告戊○○二人就上開犯行部分為共同正犯則迨無疑義
    。
四、被告酉○○辯稱警訊之自白係遭警員刑求、係先製作好筆錄才按照筆錄念並錄音
    ，且受到違法羈押逾二十四小時云云。惟查本件被告酉○○係於八十九年八月二
    十日十八時許，遭警方於上開共同被告戊○○租屋處逮捕，至檢察官於八十九年
    八月二十一日二十時許訊問時，固已逾刑事訴訟法第九十三條第一項所規定之二
    十四小時，然其於製作警訊筆錄時，係在法定之二十四小時內，有警訊筆錄在卷
    可稽（見偵字第一五八六七號卷第十七至二三頁），是被告酉○○之警訊筆錄並
    無因違法羈押而取得之情形。又刑事訴訟法第一百條之一固規定，訊問被告除有
    急迫情況且經記明筆錄者外，應全程連續錄音；必要時，並應全程連續錄影。同
    法第一百條之二規定，於司法警察官或司法警察詢問犯罪嫌疑人時，準用之。然
    考其立法目的，在於建立訊（詢）問筆錄之公信力，並擔保訊（詢）問程序之合
    法正當；亦即在於擔保被告（犯罪嫌疑人）對於訊（詢）問之陳述，係出於自由
    意思及筆錄所載內容與其陳述相符。而如被告（犯罪嫌疑人）之陳述係屬自白，
    同法第一百五十六條第一項已特別規定「被告之自白，非出於強暴、脅迫、利誘
    、詐欺、違法羈押或其他不正之方法，且與事實相符者，得為證據」，則被告（
    犯罪嫌疑人）之自白如係出於自由意思而非不正之方法，且其自白之陳述與事實
    相符，縱令檢察官、司法警察（官）對其訊（詢）問時未依上開規定辦理，待詢
  問完畢後始補行錄音，致其詢問程序有瑕疵。但該筆錄之內容，既係依據上訴人
    自由意識之陳述而製作，並非以不正之方法取得，即具有任意性，且其自白之內
    容復與事實相符，自難謂為無證據能力，有最高法院九十一年度台上字第三八三
    四號、第四六一０號刑事判決可參。又刑事訴訟法第一百條之一規定，係為確保
    被告自白之任意性而設，至於證人在警局陳述之筆錄，因為刑事訴訟法採自由心
    證主義，對證據之種類未予限制，只要法院依直接審理之方法加以調查，即將該
    警訊筆錄提示被告，令就其內容為適當之辯論，經法院就其是否可信為直接之調
    查者，仍具有證據能力，得採為判決之基礎，亦有最高法院八十九年度台上字第
    四一八八號刑事判決足憑。而本件被告酉○○警訊錄音帶雖經本院函調無著，且
    參原審法院於八十九年度易字第三八０二號案件審理時當庭勘驗該警訊錄音帶結
    果，認係事先製作筆錄後再按筆錄內容製作錄音帶（見八十九年度易字第三八０
    二號卷第二六五頁），然查被告酉○○之警訊筆錄業經其閱覽無誤後捺指印，有
    警訊筆錄在卷可稽，且同法院八十九年十月二十四日第一次、同年十一月二十四
    日第二次訊問時均未指出警員有何以不正方法取供之情事，僅泛稱警訊筆錄不實
    在，迄同年十二月八日第三次訊問時始辯稱在警訊時有被刑求（見八十九年度易
    字第三八０二號卷第一五五頁），距其製作警訊筆錄之同年八月二十一日，已相
    隔四月之久，如其確有遭警刑求，為何於原審法院前二次訊問時未提出抗辯，而
    經四個月之後始為刑求抗辯，已足啟人疑竇，嗣經本院傳訊製作本件筆錄之警員
    癸○○、甲○○，二人亦到庭堅稱未對被告刑求（見本院卷第一八二頁），抑且
    被告酉○○於警訊所陳核與共同被告戊○○之供述及丁○○於偵查時之供陳相符
    ，及警方於現場查獲被告酉○○、前揭本案贓證物、被告等所有供拆解組裝機車
    之工具等情以觀，足資證明酉○○在警詢之自白與事實相符，綜上查證尚難認被
    告之警訊筆錄係警員以不正方法取得，被告之警訊自白筆錄自足認係出於自由意
    思製作而堪採信，揆諸前揭最高法院判決意旨，該筆錄之內容自有證據能力，而
    得採為本件論罪科刑之依據。被告酉○○徒憑己見，以其在警訊自白之筆錄未經
    全程錄音，係製作完筆錄後補行製作，並且違法羈押，指摘該筆錄不具證據能力
    ，不無誤會，其辯稱遭警刑求云云，無非圖卸之詞，不足採信。
五、被告酉○○另辯稱：伊被捕當時是要到戊○○租屋處拿回寄養的魚，因為伊那邊
    太小無法養魚，後來戊○○說八月底他的租約快到了他快要去當兵了，叫伊去拿
    回魚，伊一直沒空，到了八月中旬伊打電話給戊○○，戊○○說他沒空，將鑰匙
    丟給協泰機車行的學徒己○○，己○○再將鑰匙轉交給伊云云。惟經本院傳喚己○○到庭作證時供稱：不記得有轉交鑰匙給酉○○之事（見本院卷第一八五頁）
    ，且戊○○亦供稱：「他是有將於寄養在那邊，酉○○有我那邊的鑰匙。當時屋
    主有給我兩、三副鑰匙，後來我的鑰匙有搞丟一副，我有去向酉○○要回我的鑰
    匙。」，並明確供稱：「酉○○是去看丁○○的那部車子才會被抓。」（見本院
    卷第一二七頁），是被告酉○○上開所辯難以採信。且如上所述，被告酉○○與
    戊○○等共同竊盜之犯行已堪認定，被告酉○○遭警逮捕之時是否前往拿回寄養
    之魚，亦無礙其前開犯行之成立，而無法為何有利於被告酉○○之認定。本件事
    證明確，被告酉○○之犯行洵堪認定。
六、核被告酉○○所為，係犯刑法第三百二十條第一項之竊盜罪。又共同被告戊○○
    與被告酉○○事前商議，推由被告酉○○負責尋找中古機車行，並由戊○○竊取
    機車後拆解組裝，二人將該機車販售與中古機車行牟利，其後共同被告丁○○得
    知上情後亦交付ＱＥＯ─三五六號機車車牌及引擎，以八千元之代價委託被告酉
    ○○轉請共同被告戊○○竊取同型機車進行拆解及組裝，已如前述，顯然被告酉
    ○○與共同被告戊○○竊取如附表二編號一至十三所示機車之行為，及被告酉○○、共同被告丁○○就戊○○竊取如附表二編號十四所示機車之行為，彼此事前
    認識且有所協議，相互利用他人之行為以達犯罪之目的，係以共同犯罪之意思參
    與，而由共同被告戊○○實施竊盜之行為，因此被告酉○○與共同被告戊○○就
    附表二編號一至十三所示之竊盜犯行有犯意之聯絡及行為之分擔，均為共同正犯
    ；而被告酉○○、共同被告丁○○與共同被告戊○○間就附表二編號十四所示之
    竊盜犯行有犯意之聯絡及行為之分擔，亦均為共同正犯。被告酉○○就竊取附表
    二所示之機車十四輛，均時間緊接，犯罪手段類似，且觸犯相同之罪名，顯係基
    於概括之犯意為之，應依連續犯規定論以一罪並均加重其刑。又刑法分則中規定
    之結夥三人以上之犯罪，應以在場共同實施或在場參與分擔實施犯罪之人為限，
    不包括同謀共同正犯在內。司法院大法官會議釋字第一○九號解釋「以自己共同
    犯罪之意思，事先同謀，而由其中一部分之人實施犯罪之行為者，均為共同正犯
    」之意旨，雖明示將「同謀共同正犯」與「實施共同正犯」併包括於刑法總則第
    二十八條之「正犯」之中，但此與規定於刑法分則或刑法特別法中之結夥犯罪，
    其態樣並非一致，此為本院最新之見解（最高法院七十六年台上字第七二一０號
    判例參照），本件被告酉○○、共同被告丁○○與共同被告戊○○間就附表二編
    號十四所示之竊盜犯行雖均為共同正犯，然被告酉○○、共同被告丁○○係同謀
    共同正犯，並未與戊○○共同實施竊盜，揆諸上開判例意旨，並未構成刑法第三
    百二十一條第一項第四款之結夥三人以上加重竊盜，併此敘明。
七、原審據以論科，固非無見，惟附表二編號一至十三所示之竊盜犯行，僅被告酉○○與共同被告戊○○二人為共同正犯（詳如理由欄三所述），原判決遽認係被告
    酉○○、戊○○與被告乙○○等三人為共同正犯，尚有未合。又扣案附表一編號
    十八至二十八號所示供改裝機車之工具，僅編號十八為被告酉○○所有，其於均
    為共同正犯戊○○所有，原判決書事實欄卻記載編號十八至二十八為被告酉○○
    所有，亦有未洽。被告酉○○上訴否認犯行，固無理由，惟原審判決既有上述之
    違誤，自應由本院將原判決關於被告酉○○部分予以撤銷改判。爰審酌被告酉○○竊盜機車多達十餘部，危害社會治安甚鉅，及其年紀尚輕，智識較不成熟，及
    其犯罪動機、目的、手段，及其等品行、生活狀況、智識程度、犯罪所生之損害
    ，及犯罪後並無悔過之態度等一切情狀，量處如主文第二項所之刑。而被告酉○○聲請宣告緩刑，惟經審酌上開被告酉○○竊盜機車多達十餘部，危害社會治安
    甚鉅等情，本院認不宜宣告緩刑，附此敘明。
八、扣案如附表一編號十八至廿八號所示之工具，其中編號十八號係被告酉○○所有
    ，其餘均係共同被告戊○○所有，惟該等工具均係供共同被告戊○○拆解組裝贓
    車使用，既非供被告等竊盜所用，而係共同被告戊○○事後處分贓物時之工具，
    且非屬違禁物，自不得宣告沒收。又共同被告戊○○竊盜時使用之鑰匙三支，既
    係其所有供犯本案使用，惟未扣案，且無證據證明尚存在，因非違禁物，為免執
    行困難，爰不宣告沒收。
貳、被告乙○○無罪部分
一、公訴意旨另以：緣戊○○（已由原審法院八十九年度易字第三八０二號判決確定
    ）於民國八十九年五月一日承租臺北縣永和市○○路○段二百七十巷三弄三十號
    一樓房屋，旋於同年月初告知其友人酉○○欲竊取他人之機車後拆解組裝成另一
    輛機車再轉賣謀利，酉○○乃前往設於台北縣板橋市○○路○段一百四十巷十二
    號一樓之來富機車行，與其所熟識之該機車行負責人乙○○商議，乙○○同意由
    其交付所持有之中古機車車牌及引擎並指定廠牌型式後，由戊○○設法竊取同廠
    牌型式之機車進行拆解並調換引擎、車牌以組裝成上開中古機車，再由乙○○以
    每輛重型機車一萬元、每輛輕型機車八千元之代價負責收購該組裝完成之中古機
    車。戊○○、酉○○、乙○○等三人遂基於意圖為自己不法所有之概括犯意聯絡
    ，自八十九年五月間起，由酉○○先向乙○○取得中古機車之車牌及引擎並詢問
    機車之廠牌型式，再轉告戊○○，由戊○○持自備之機車鑰匙三支（未扣案），
    在台北縣中和市等地，連續竊取庚○○等人所有之機車共計十三輛（犯罪之時間
    、地點、被害人、所竊得財物，均詳如附表二編號一至十三所示），得手後運回
    上開租屋處，以酉○○所有如附表一編號十八至二十八所示之工具進行拆解並組
    裝成乙○○所指定之中古機車，再由酉○○或戊○○將組裝完成之中古機車騎至
    來富機車行交付乙○○，乙○○再依該中古機車係重型或輕型而分別交付每輛一
    萬元或八千元之報酬與酉○○再轉交戊○○或直接交付戊○○，酉○○再依該中
    古機車係重型或輕型而自上開報酬中抽取每輛一千五百元或一千元牟利。因認乙○○涉有共同竊盜犯行云云。
二、訊據被告乙○○矢口否認有何公訴人所指之犯行，辯稱：沒有收受贓車，伊的機
    車行都是自己以噴漆方式整理舊機車，酉○○在伊店內幫忙整理舊機車，伊不認
    識戊○○，伊店內並無贓車，且警察也沒有查出有贓車云云。而公訴人認被告乙○○涉嫌與被告酉○○、共同被告戊○○共同竊盜，無非係以共同被告戊○○於
    警訊時、檢察官訊問時、八十九年度易字第三八０二號原審法院審理時，及被告
    酉○○於八十九年八月二十一日偵查中訊問時之自白，且經被害人庚○○之夫吳
    雄等之指述、贓物認領收據、車輛竊盜車牌失竊資料個別查詢報表、現場照片三
    十三張等在卷可稽、扣案工具可資佐證等為其論據。
三、按犯罪事實應依證據，無證據不得推定其犯罪事實，刑事訴訟法第一百五十四條
    定有明文。共同被告所為不利於己之陳述，須經調查其他必要之證據，足認確與
    事實相符者，始得採為其他共同被告犯罪之證據（最高法院三十一年上字第二四
    二三號著有判例參照），而所謂經調查確與事實相符，非僅以所援用之旁證足以
    證明被害結果為已足，尤須綜合一切積極佐證，除認定被告確為加害人之可能外
    ，在推理上無從另為其他合理原因之假設，始足當之，苟有不合於此，即不能據
    為論斷被告犯罪之證據。又認定犯罪事實所憑之證據，雖不以直接證據為限，間
    接證據亦包括在內；然無論直接或間接證據，其為訴訟上之證明，須於通常一般
    之人均不致於有所懷疑，而得確信其為真實之程度者，始得據之為有罪之認定，
    倘其證明尚未達到此一程度，而有合理性懷疑之存在時，事實審法院復已就其心
    證上理由予以闡述，敘明其如何無從為有罪之確信，因而為無罪之判決者，亦不
    得遽指其為違法（最高法院七十六年台上字第四九八六號判例參照）。
四、經查：
（一）本件雖共同被告戊○○於警訊及歷次偵審中俱對乙○○為不利之指陳，甚至於
      本院調查時仍供稱：「（你如何認識被告乙○○？）本來不認識，是酉○○介
      紹的。他的老闆乙○○要何種機車就打電話給酉○○，酉○○就打電話給我說
      缺什麼種類的機車叫我去偷，有時酉○○會催我。偷一部一二五西西機車是一
      萬元，酉○○給我八千五百元他抽一千五百元，五十西西的車子給我多少錢我
      不記得了。」（本院卷第一二四、一二五頁），且被告酉○○於警訊及偵查之
      供述及丁○○於警訊之供述，亦俱為被告乙○○不利之供詞（見八十九年度偵
      字第一五八六七號第十七至二三、二四至二六、五二頁反面至五三頁反面）。
      惟查被告酉○○經警逮捕後，於八十九年八月二十一日檢察官訊問時已逾刑事
      訴訟法第九十三條第一項規定之二十四小時法定移送時間，已如前述，依同法
      第一百五十六條第一項之規定：「被告之自白，非出於強暴、脅迫、利誘、詐
      欺、違法羈押或其他不正之方法，且與事實相符者，得為證據。」，則被告酉
      ○○於該次偵查時之自白及對被告乙○○不利之指述已難認具有證據能力。又
      被告酉○○及丁○○於警訊時固為不利被告乙○○之供述，惟其後於八十九年
      度易字第三八０二號原審法院及本件原審法院、本院審理時俱翻異前供，酉○○供稱只是受僱於乙○○在來富機車行整理機車（本院卷第六四頁），未曾供
      稱被告乙○○有買賣贓車之情事，丁○○亦供稱：我是有看過酉○○騎車來的
      這種情形，但是事實上是他們在做什麼事情我不知道等語（見本院審判筆錄）
      ，是酉○○、丁○○之供詞前後矛盾，其等於警訊時關於不利被告乙○○之供
      述是否與事實相符而可採信，並非無疑。
（二）再證人林嘉榮於八十九年度易字第三八０二號原審法院審理時亦證稱：「乙○○是我以前老闆，是今年三月份上班做到七月底。我有看過酉○○沒有看過戊○○，酉○○在我在乙○○機車行上班那段期間曾經有幾次晚上到乙○○機車
      行上班整理機車，我有看過兩、三次，我上班時間是早上時點到晚上十點。（
      你有無看過戊○○或酉○○有騎機車交給乙○○或向乙○○收款？）沒有」（
      八十九年度易字第三八０二號卷第一九四至一九五頁），則酉○○於警訊及戊○○供稱由其二人共同或其中一人騎改裝好之機車至來富機車行，交給被告乙○○並收取八千元或一萬元不等之代價，是否屬實，更令人懷疑。
（三）又警方究如何查獲乙○○涉嫌共同竊盜乙節，經本院傳訊證人即警員甲○○證
      稱：「（到被告乙○○的機車行時有無查到贓車？）沒有。我們找到戊○○後
      問他改裝後的機車拿到何處賣，他說拿到來富機車行，我們就直接到乙○○的
      機車行去，他說前幾天還有一輛機車剛進過去，我們去的時候先找他講的那部
      機車找不到，他說他機車大牌、引擎是來富機車行提供的，一部幫他改裝好就
      給他多少錢，賣就是機車行賣，直接將機車騎過去，我們去乙○○那邊時沒有
      找到，我們請乙○○他們到警局去說明。（車牌、引擎機具，都是在何處查獲
      的？）大牌是在板橋市○○路○段二七０巷的地方查到的，如同警訊卷的照片
      。整個房間內都是機車零件及大牌。我們在那個地方並沒有查到有被告乙○○
      的東西及單據。」等語（見本院卷第九七頁）又被告乙○○及其妻黃正枝供稱
      本件辦案警員曾取得來富機車行之帳冊，經訊問警員亦未否認，而該帳冊雖未
      扣案以供本院查核，惟據警員癸○○於八十九年度易字第三八０二號原審法院
      證稱：「當時我們核對後，認為不是本案的證物就沒有扣留」（該卷第一三一
      頁）、警員甲○○於本院經辯護人結以：「警察到乙○○的店，有扣到二本機
      車買賣登記簿並核對過資料，後來如何處理？」時證稱：「還給他了。」，復
      結以：「你們當時有核對過被告乙○○的機車買賣登記簿，有無查到贓車資料
      ？」時亦答稱：「沒有」，（本院卷第九九、一百頁），並證稱：「我們想他
      們可能會辦過戶，想從帳冊資料看是否有贓車的紀錄，後來沒有查到就將帳冊
      還給他了。」（本院卷第一八０頁），茲以警方在戊○○租屋處並未查獲被告
      乙○○或其機車行所有之物品，包括戊○○、酉○○所指之機車車牌、引擎外
      殼，甚或改裝工具等，至來富機車行搜索時亦未查獲任何可疑贓車，則除共同
      被告前面不利被告乙○○之指陳外，已乏可資為被告乙○○犯罪憑證之補強證
      據。
（四）綜上，本件被告酉○○、丁○○關於被告乙○○之供詞前後矛盾，顯有瑕疵，
      已難採信，且扣案之贓車、引擎、車牌及供拆解贓車之工具，俱難認與被告乙○○有關，此外復查無其他積極、確切之證據，足資證明該被告有何公訴人所
      指之犯行，又無其他補強證據足認共同被告戊○○關於被告乙○○不利之供詞
      與事實相符，依前開最高法院判例意旨，尚難僅憑共同被告戊○○一人關於被
      告乙○○不利之供詞，遽認被告乙○○有共同竊盜之犯行。原審不查，遽為被
      告乙○○有罪之判決，尚有未合，被告乙○○上訴指摘原判決不當，為有理由
      ，自應由本院將原判決關於被告乙○○部分予以撤銷改判，爰依法為被告乙○○無罪之諭知。
據上論斷，應依刑事訴訟法第三百六十九條第一項前段、第三百六十四條、第二百九
十九條第一項前段、第三百零一條第一項，刑法第二十八條、第五十六條、第三百二
十條第一項，罰金罰鍰提高標準條例第一條前段，判決如主文。
本案經檢察官林炳雄到庭執行職務。
中      華      民      國    九十一    年      九      月     三十     日
                              臺灣高等法院刑事第二十二庭
                                  審判長法  官  許  正  順
                                        法  官  邱  同  印
                                        法  官  吳      燦
右正本證明與原本無異。
不得上訴。
                                        書記官  劉      瑗
中      華      民      國    九十一    年      十      月      三      日
附表一：
┌──┬───────────┬──────┬────────────┐
│編號│名                  稱│數        量│備                    註│
├──┼───────────┼──────┼────────────┤
│一  │ＮＴＤ─九００號車牌  │壹面        │                        │
├──┼───────────┼──────┼────────────┤
│二  │ＷＳＳ─二三八號車牌  │壹面        │                        │
├──┼───────────┼──────┼────────────┤
│三  │ＰＮＣ─七五二號車牌  │壹面        │                        │
├──┼───────────┼──────┼────────────┤
│四  │ＰＯＬ─五一三號車牌  │壹面        │                        │
├──┼───────────┼──────┼────────────┤
│五  │ＯＸＬ─六三八號車牌  │壹面        │                        │
├──┼───────────┼──────┼────────────┤
│六  │ＯＸＺ─七００號車牌  │壹面        │                        │
├──┼───────────┼──────┼────────────┤
│七  │ＤＧＲ─三五七號車牌  │壹面        │                        │
├──┼───────────┼──────┼────────────┤
│八  │ＵＹＵ─五二八號車牌  │壹面        │                        │
├──┼───────────┼──────┼────────────┤
│九  │ＤＴＩ─七六一號車牌  │壹面        │                        │
├──┼───────────┼──────┼────────────┤
│十  │ＨＺＤ─一四七號車牌  │壹面        │                        │
├──┼───────────┼──────┼────────────┤
│十一│ＷＳＴ─三八六號車牌  │壹面        │                        │
├──┼───────────┼──────┼────────────┤
│十二│ＮＩＹ─二八九號車牌  │壹面        │                        │
├──┼───────────┼──────┼────────────┤
│十三│ＱＥＯ─三五六號車牌  │壹面        │                        │
├──┼───────────┼──────┼────────────┤
│十四│ＲＧ０八九一０三號機車│壹具        │屬車牌號碼ＯＸＺ─七００│
│    │引擎                  │            │號機車之引擎。          │
├──┼───────────┼──────┼────────────┤
│十五│ＥＴ二二六九四二號機車│壹具        │屬車牌號碼ＱＥＯ─三五六│
│    │引擎                  │            │號機車之引擎。          │
├──┼───────────┼──────┼────────────┤
│十六│ＲＴ０二二０二八號機車│壹具        │屬車牌號碼ＵＧＥ─八一一│
│    │引擎                  │            │號機車之引擎。          │
├──┼───────────┼──────┼────────────┤
│十七│ＲＴ０二五八九五號機車│壹具        │屬車牌號碼ＵＴＳ─七五九│
│    │引擎                  │            │號機車之引擎。          │
├──┼───────────┼──────┼────────────┤
│十八│電動扳手              │壹把        │酉○○所有、交由戊○○供│
│    │                      │            │拆解組裝贓車時使用之物。│
├──┼───────────┼──────┼────────────┤
│十九│空氣壓縮機            │壹台        │戊○○所有供拆解組裝贓車│
│    │                      │            │時使用之物。            │
├──┼───────────┼──────┼────────────┤
│二十│活動扳手              │貳把        │同右。                  │
├──┼───────────┼──────┼────────────┤
│廿一│鐵鎚                  │壹把        │同右。                  │
├──┼───────────┼──────┼────────────┤
│廿二│六角扳手              │壹組        │同右。                  │
├──┼───────────┼──────┼────────────┤
│廿三│六角型活動扳手        │壹把        │同右。                  │
├──┼───────────┼──────┼────────────┤
│廿四│固定鉗                │貳把        │同右。                  │
├──┼───────────┼──────┼────────────┤
│廿五│老虎鉗                │壹把        │同右。                  │
├──┼───────────┼──────┼────────────┤
│廿六│Ｔ型扳手              │陸把        │同右。                  │
├──┼───────────┼──────┼────────────┤
│廿七│螺絲起子              │伍把        │同右。                  │
├──┼───────────┼──────┼────────────┤
│廿八│梅花扳手              │伍把        │同右。                  │
└──┴───────────┴──────┴────────────┘
附表二：
┌──┬──────┬─────┬──────┬───┬───────┐
│編號│行竊之時間  │行竊之地點│行竊之財物  │被害人│備          註│
├──┼──────┼─────┼──────┼───┼───────┤
│一  │八十九年五月│台北縣中和│車牌號碼ＮＴ│庚○○│              │
│    │十日上午七時│市○○路八│Ｄ─九００號│      │              │
│    │許          │十六號前  │機車一輛    │      │              │
├──┼──────┼─────┼──────┼───┼───────┤
│二  │八十九年六月│台北縣永和│車牌號碼ＷＳ│未○○│              │
│    │十三日上午十│市○○路一│Ｓ─二三八號│      │              │
│    │一時許      │二一號前  │機車一輛    │      │              │
├──┼──────┼─────┼──────┼───┼───────┤
│三  │八十九年六月│台北縣永和│車牌號碼ＰＮ│寅○○│              │
│    │十四日凌晨二│市○○路一│Ｃ─七五二號│      │              │
│    │時許        │號前      │號機車一輛  │      │              │
├──┼──────┼─────┼──────┼───┼───────┤
│四  │八十九年六月│台北縣板橋│車牌號碼ＰＯ│卯○○│              │
│    │十六日上午十│市○○路一│Ｌ─五一三號│      │              │
│    │時許        │三八號前  │機車一輛    │      │              │
├──┼──────┼─────┼──────┼───┼───────┤
│五  │八十九年六月│台北縣中和│車牌號碼ＯＸ│臺灣板│上開機車由廖慶│
│    │二十日下午五│市○○路四│Ｌ─六三八號│橋地方│發使用。      │
│    │時許        │十六巷二十│機車一輛    │法院  │              │
│    │            │一號前    │            │      │              │
├──┼──────┼─────┼──────┼───┼───────┤
│六  │八十九年七月│台北縣中和│車牌號碼ＯＸ│辛○○│              │
│    │六日上午五時│市○○街十│Ｚ─七００號│      │              │
│    │許          │六巷十三弄│機車一輛    │      │              │
│    │            │三號前    │            │      │              │
├──┼──────┼─────┼──────┼───┼───────┤
│七  │八十九年七月│台北縣中和│車牌號碼ＤＧ│丙○○│              │
│    │十二日凌晨零│市○○路四│Ｒ─三五七號│      │              │
│    │時許        │五三號前  │機車一輛    │      │              │
├──┼──────┼─────┼──────┼───┼───────┤
│八  │八十九年七月│台北縣板橋│車牌號碼ＵＹ│辰○○│              │
│    │十五日上午八│市○○路九│Ｕ─五二八號│      │              │
│    │時許    │十號前    │機車一輛    │      │              │
├──┼──────┼─────┼──────┼───┼───────┤
│九  │八十九年七月│台北縣中和│車牌號碼ＤＴ│子○○│              │
│    │十六日中午十│市○○路九│Ｉ─七六一號│      │              │
│    │二時許      │十三號前  │機車一輛    │      │              │
├──┼──────┼─────┼──────┼───┼───────┤
│十  │八十九年七月│台北縣中和│車牌號碼ＨＺ│壬○○│              │
│    │十九日上午七│市○○路二│Ｄ─一四七號│      │              │
│    │時許        │五五號附近│機車一輛    │      │              │
│    │            │          │            │      │              │
├──┼──────┼─────┼──────┼───┼───────┤
│十一│八十九年七月│台北縣永和│車牌號碼ＷＳ│申○○│              │
│    │二十四日上午│市○○路與│Ｔ─三八六號│      │              │
│    │十一時許    │得和路口  │機車一輛    │      │              │
├──┼──────┼─────┼──────┼───┼───────┤
│十二│八十九年七月│台北縣永和│車牌號碼ＮＩ│巳○○│              │
│    │二十七日上午│市○○路一│Ｙ─二八九號│      │              │
│    │九時許      │五九號前  │機車一輛    │      │              │
├──┼──────┼─────┼──────┼───┼───────┤
│十三│八十九年八月│台北縣中和│車牌號碼ＵＧ│丑○○│              │
│    │一日上午四時│市○○路與│Ｅ─八一一號│      │              │
│    │許          │板南路口  │機車一輛    │      │              │
├──┼──────┼─────┼──────┼───┼───────┤
│十四│八十九年八月│台北縣板橋│車牌號碼ＵＴ│午○○│              │
│    │十三日下午六│市縣○○道│Ｓ─七五九號│      │              │
│    │時許        │與站前路口│機車一輛    │      │              │
│    │            │之停車場  │            │      │              │
└──┴──────┴─────┴──────┴───┴───────┘
